【裁判字號】    99,訴,788
【裁判日期】    991207
【裁判案由】    毒品危害防制條例
【裁判全文】
臺灣桃園地方法院刑事判決               99年度訴字第788號
公  訴  人  臺灣桃園地方法院檢察署檢察官
被      告  黃智源
選任辯護人  成介之律師
            王瀚興律師
上列被告因違反毒品危害防制條例案件，經檢察官提起公訴（
99年度偵字第11780號），本院判決如下：
    主  文
黃智源意圖販賣而持有第三級毒品，處有期徒刑壹年捌月，緩刑
肆年，緩刑期間付保護管束。扣案之愷他命拾參包（驗後餘重合
計拾柒點柒陸陸貳公克）沒收之。
    事  實
一、黃智源明知愷他命（Ketamine，俗稱K 它命）係毒品危害防
    制條例第2 條第2 項第3 款所規定之第三級毒品，不得意圖
    販賣而持有，竟於民國99年4 月18日晚間11時許，在桃園縣
    桃園市○○路上凱悅KTV 內，向某姓名年籍不詳綽號「阿龍
    」之成年男子，以新臺幣（下同）4,300 元購入愷他命13包
    ｛（驗前毛重合計17.7708 公克（含包裝塑膠袋），驗後餘
    重合計17.7662 公克）｝欲供己施用，嗣後於翌（19）日凌
    晨1 時許竟萌生伺機販賣該13包愷他命予不特定人之意圖而
    持有之，旋於同日凌晨1 時15分許，為警在桃園縣桃園市○
    ○路5 號錢櫃KTV 前查獲，並在黃智源身上扣得前開愷他命
    13包，始悉上情。
二、案經桃園縣政府警察局桃園分局報告臺灣桃園地方法院檢察
    署檢察官偵辦起訴。
    理  由
壹、證據能力部分
  (一)按被告以外之人於審判外之言詞或書面陳述，除法律有規定
    者外，不得作為證據，刑事訴訟法第159 條第1 項定有明文
    ，本條所謂「法律有規定者」，係指本法第159 條之1 至15
    9 條之5 及第206 條等規定（刑事訴訟法第159 條修正理由
    參照）。次按鑑定之經過及其結果，應命鑑定人以言詞或書
    面報告；法院或檢察官得囑託醫院、學校或其他相當之機關
    、團體為鑑定，或審查他人之鑑定，並準用前開規定，刑事
    訴訟法第206 條第1 項、第208 條第1 項前段亦有明文。又
    現行刑事訴訟法關於「鑑定」之規定，除選任自然人充當鑑
    定人外，另設有囑託機關鑑定制度。依同法第198 條、第20
    8 條之規定，不論鑑定人或鑑定機關、團體，固均應由法院
    、審判長、受命法官或檢察官視具體個案之需要而為選任、
    囑託，並依第206 條之規定，提出言詞或書面報告，始符合
    同法第159 條第1 項所定得作為證據之「法律有規定」之情
    形。否則所為之鑑定，仍屬傳聞證據。然於司法警察機關調
    查中之案件，為因應實務上，或因量大、或有急迫之現實需
    求，併例行性當然有鑑定之必要者，例如毒品之種類與成分
    、尿液之毒品反應，或者槍、彈有無殺傷力等鑑定，基於檢
    察一體原則，得由該管檢察長對於轄區內之案件，以事前概
    括選任鑑定人或囑託鑑定機關、團體之方式，俾便轄區內之
    司法警察官、司法警察對於調查中之此類案件，得即時送請
    先前已選任之鑑定人或囑託之鑑定機關、團體實施鑑定，以
    求時效（法務部92年9 月1 日法檢字第0920035083號函參照
    ，刊載於法務部公報第312 期）。此種由檢察機關概括選任
    鑑定人或概括囑託鑑定機關、團體，再轉知司法警察官、司
    法警察於調查犯罪時參考辦理之作為，法無明文禁止，係為
    因應現行刑事訴訟法增訂傳聞法則及其例外規定之實務運作
    而為。則經由司法警察官、司法警察依檢察官所概括選任之
    鑑定人或囑託鑑定機關、團體所為之鑑定結果，與檢察官選
    任或囑託為鑑定者，性質上並無差異，同具有證據能力。查
    ，扣案之毒品13包及被告為警查獲時所採集之尿液，由本院
    委託行政院衛生署食品藥物管理局及臺灣檢驗科技股份有限
    公司檢驗並出具相關鑑定報告，被告及辯護人就上開機關出
    具之鑑定書之證據能力亦不爭執，至上開鑑定書自有證據能
    力。
  (二)再按查獲毒品之照片及扣案毒品，分屬書證及物證，與本案
    事實均有自然之關聯，且無證據證明係公務員違背法定程序
    所取得，是認上開扣案物均具有證據能力而得作為證據。
貳、認定犯罪事實所憑之證據及理由
一、上揭犯罪事實，迭據被告於警詢、偵查及本院審理時坦承不
    諱（見偵查卷第5 至6 頁、第29至30頁、本院卷第55頁反面
    頁），並有白色細晶體13包扣案可佐。而扣案白色細晶體13
    包，經行政院食品藥物管理局以氣相層析質譜分析法、核磁
    共振分析法鑑定，驗前毛重合計17.7708 公克（含包裝塑膠
    袋，驗餘重量合計為17.7662 公克）確實檢出第三級毒品愷
    他命成分，有該局99年8 月20日FDA 研字第0990048408號檢
    驗報告書1 紙附卷可佐（見本院99年審訴字第1538號卷第14
    頁），堪信被告任意性之自白應與事實相符。再者，被告於
    本院訊問及審理時坦稱扣案之毒品愷他命係於案發前一日（
    即99年4 月18日）晚間11時許購入欲供己施用，於翌（19
    ）日凌晨1 時許，因有一綽號「水水」之傳播小姐建議，若
    有人要購買的話，也可以考慮出售，因此才起意，有人要向
    伊購買扣案愷他命的話，就會出售愷他命予不特定人（見本
    院99年訴字第788 號卷第57頁反面），參以被告於99年4 月
    19日凌晨1 時15分許為警查獲採集之尿液檢體，經送請臺灣
    檢驗科技股份有限公司以EIA 酵素免疫分析法為初步檢驗，
    再以GC/MS 氣相層析/ 質譜儀法為確認檢驗，檢驗結果確呈
    愷他命類陰性反應，此有桃園縣政府警察局桃園分局被採尿
    人尿液暨毒品真實姓名與編號對照表、臺灣檢驗科技股份有
    限公司濫用藥物檢驗報告各1 份在卷可稽（見本院99年訴字
    第788 號卷第57頁反面），益徵被告向上開真實姓名年籍不
    詳之綽號「阿龍」之成年男子所販入愷他命13包，尚未及供
    自己吸食，即另行起意販售乙節，亦堪認定。
二、綜上所析，本案事證明確，被告犯行應堪認定，應依法論科
    。
參、論罪科刑部分：
  (一)按愷他命為毒品危害防制條例第2 條第2 項第3 款所列之第
    三級毒品，依法不得意圖販賣而持有，故核被告所為，係犯
    毒品危害防制條例第5 條第3 項意圖販賣而持有第三級毒品
    罪。被告於偵審中均自白上開犯行，合於毒品危害防制條例
    第17條第2 項之規定，應予減刑。
  (二)爰審酌被告犯罪之動機、手段、犯後已知悔悟且認錯之態度
    等一切情狀，量處如主文所示之刑。
  (三)次按上訴人曾因吸食紅丸，經某縣政府於22年5 月22日判處
    有期徒刑2 月，緩刑2 年確定在案，固不得謂其未曾受有期
    徒刑以上刑之宣告，但查上訴人於26年犯本罪時，緩刑期間
    早已屆滿，而緩刑之宣告復未經撤銷，依照刑法第76條之規
    定，其刑之宣告已失其效力，即與未曾受徒刑之宣告者相同
    ，仍與同法第74條第1 款所規定之緩刑條件，並無不符（最
    高法院28年上字第20098 號判例參照）。查被告黃智源固曾
    因偽造文書案件，經臺灣臺中地方法院以95年度易字第678
    號判處有期徒刑2 月確定，緩刑2 年，其期間自裁判確定之
    96 年3月26日起算，有臺灣高等法院被告前案紀錄表1 紙在
    卷可稽，然被告黃智源於99年4 月19日犯本罪時，緩刑期間
    已於98年3 月26日屆滿，且緩刑宣告復未經撤銷，其刑之宣
    告已失其效力，與未曾受徒刑之宣告者相同，仍與刑法第74
    條第1 項第1 款規定「未曾因故意犯罪受有期徒刑以上刑之
    宣告者」之緩刑條件並無不符，本院審酌被告黃智源甫購入
    本案查扣之愷他命13包即為警查獲，其實害尚非過鉅，又有
    三名稚齡子女需照顧，最幼者係98年12月24日出生，此有被
    告之戶籍謄本附卷可佐（見本院99年訴字第788 號卷第41頁
    ），信其歷經此偵、審程序，當能知所警惕，應無再犯之虞
    ，因認所宣告之刑，以暫不執行為適當，爰依刑法第74條第
    1 項第1 款，宣告緩刑4 年，以啟自新，並依同法第93條第
    1 項規定，諭知緩刑期間付保護管束，以觀後效。
  (四)沒收部分：
    1.按毒品危害防制條例第18條第1 項前段之規定，應予沒收
      銷燬之毒品，以經查獲之第一、二級毒品為限。又毒品依
      其成癮性、濫用性及對社會危害性，共分為四級，上開條
      例並就製造、運輸、販賣、意圖販賣而持有、以非法方法
      使人施用、引誘他人施用及轉讓不同等級之毒品等行為，
      分別定其處罰。鑑於第三、四級毒品均係管制藥品，特於
      同條例第11條之1 明定無正當理由，不得擅自持有；第18
      條第1 項後段復規定查獲之第三、四級毒品，無正當理由
      而擅自持有者，沒入銷燬之。從而，依同條例第18條第1
      項後段應沒入銷燬之毒品，專指查獲施用或持有之第三、
      四級毒品而言；倘係查獲製造、運輸、販賣、意圖販賣而
      持有、以非法方法使人施用、引誘他人施用或轉讓第三、
      四級毒品，既屬同條例相關法條明文規定處罰之犯罪行為
      ，即非該條項應依行政程式沒入銷燬之範圍。又同條例第
      19條第1 項所定「供犯罪所用或因犯罪所得之物」，係指
      犯第4 條至第9 條、第12條、第13條或第14條第1 項、第
      2 項之罪所用或所得之物，不包括毒品本身在內，是尚不
      得援用此項規定為第三、四級毒品之沒收依據。再同條例
      對於查獲之製造、運輸、販賣、意圖販賣而持有、以非法
      方法使人施用、引誘他人施用及轉讓第三、四級毒品之沒
      收，並無特別規定，如其行為已構成犯罪，則該毒品即屬
      不受法律保護之違禁物，應回歸刑法之適用，依刑法第38
      條第1 項第1 款之規定沒收之，始為適法（最高法院95年
      度台上字第911 號、96年度臺上字第884 號判決參照）。
      本件扣案之第三級毒品愷他命13包（驗前毛重合計17.770
      8 公克，驗餘重量合計17.7662 公克）與被告涉犯本案具
      有事實上之關聯性，而其意圖販賣而持有毒品已構成犯罪
      ，則該愷他命即屬不受法律保護之違禁物，依上說明，應
      依刑法第38條第1 項第1 款規定宣告沒收，且包裝袋與毒
      品愷他命無從析離，應併依刑法第38條第1 項第1 款之規
      定諭知沒收。至鑑定用罄之愷他命，既已滅失，自無庸另
      為沒收之諭知。
據上論斷，應依刑事訴訟法第299 條第1 項前段，毒品危害防制
條例第5 條第3 項、第17條第2 項，刑法第11條前段、第38條第
1 項第1 款、第74條第1 項第1 款、第93條第1 項，判決如主文
。
本案經檢察官黃榮德到庭執行職務。
中    華    民    國    99    年    12    月    7     日
          刑事第九法庭  審判長法  官  吳為平
                              法  官  蘇琬能
                              法  官  王秀慧
以上正本證明與原本無異。
如不服本判決應於收受判決後10日內向本院提出上訴書狀，並應
敘述具體理由。其未敘述上訴理由者，應於上訴期間屆滿後20日
內向本院補提理由書( 均須按他造當事人之人數附繕本) 「切勿
逕送上級法院」。
                              書記官  張懿昀
中    華    民    國    99    年    12    月    8     日
附論罪科刑法條：
毒品危害防制條例第5條
意圖販賣而持有第一級毒品者，處無期徒刑或 10 年以上有期徒
刑，得併科新臺幣 7 百萬元以下罰金。
意圖販賣而持有第二級毒品者，處 5 年以上有期徒刑，得併科
新臺幣 5 百萬元以下罰金。
意圖販賣而持有第三級毒品者，處 3 年以上 10 年以下有期徒
刑，得併科新臺幣 3 百萬元以下罰金。
意圖販賣而持有第四級毒品或專供製造、施用毒品之器具者，處
 1 年以上7 年以下有期徒刑，得併科新臺幣 1 百萬元以下罰金
。

司法院資訊處製作；財團法人民間司法改革基金會備份。
